臺灣臺北地方法院簡易民事判決
110年度店簡字第563號
原      告  陳孟汎  
            卓○可    （姓名住所均詳卷）
            李○昕    （姓名住所均詳卷）
上  一  人
法定代理人  卓○可    （姓名住所均詳卷）
            李○展    （姓名住所均詳卷）
共      同
訴訟代理人  王仲軒律師
複  訴  訟
代  理  人  陳毓婷律師
被      告  陳國棟  
上列當事人間侵權行為損害賠償事件，於民國111年3月2日言詞
辯論終結，本院判決如下：
　　主    文
原告之訴駁回。
訴訟費用由原告負擔。
    事實及理由
一、按行政機關及司法機關所製作必須公開之文書，除前項第3
    款或其他法律特別規定之情形外，亦不得揭露足以識別前項
    兒童及少年身分之資訊，兒童及少年福利與權益保障法第69
    條第2 項定有明文。是司法機關所製作必須公開之文書，除
    法律別有規定外，亦不得揭露足以識別少年之身分資訊。本
    件原告李○昕（民國106 年生，真實姓名詳卷）於事發時為
    兒童，依前揭規定，本判決不得揭露原告李○昕之身分識別
    相關資訊，又原告卓○可(真實姓名詳卷）及訴外人李○展(真
    實姓名詳卷）為原告李○昕之法定代理人，若揭露其姓名將
    因此可得推知原告李○昕之身分，故原告李○昕及其法定代理
    人之姓名均不予揭露。
二、原告主張：
    被告為新北市新店區中興路一段某址之1樓住戶（地址詳卷
    ，下稱系爭1樓房屋）住戶，原告卓○可及乙○○則自民國103
    年06月10日承租同址2樓房屋（下稱系爭2樓房屋），兩造為
    上下樓鄰居關係。系爭房屋因屬老舊公寓，隔音效果不佳，
    惟被告卻於107年10月間迄今不斷敲擊系爭1樓房屋天花板，
    使得原先居住於系爭2樓房屋之訴外人甲○○不堪忍受而搬離
    ，嗣後被告又於109年8月18日裝設機器設備固定發出噪音，
    並於同年9月29日深夜發出巨大聲響而驚動他人報警，原告
    等人因不堪其擾而向被告寄送律師函，然被告竟於同年12月
    26日傍晚6點31分左右，以極大聲響敲擊地面兩次，使原告
    等人受到驚嚇，原告卓○可因而出現失眠症狀，原告乙○○遭
    診斷出泛焦慮症及重鬱症等嚴重心理疾患，原告李○昕年僅3
    歲之餘，更因此嚎啕大哭、驚慌失措，被告上開行為已嚴重
    妨礙原告居住安寧，使原告三人長期受精神折磨而有精神上
    損害。為此，爰依民法第184條第1項前段、後段及第195條
    第1項提起本件訴訟。並聲明：被告應給付原告三人各新臺
    幣(下同)10萬元，及自起訴狀繕本送達翌日起，按年息百分
    之5計算之利息。
三、被告則以下列情詞置辯：
(一)否認有原告所主張之故意製造噪音侵害居住安寧權之事實。
    原告稱被告於107年10月間敲擊系爭1樓房屋天花板，惟系爭
    房屋為整排式連棟老舊公寓，屋齡已逾30餘年，怎堪無數次
    敲擊，且被告居住於1樓，並無理由對2樓鄰居製造噪音，更
    無理由對自己所購買之房屋為破壞性之敲擊行為。且原告僅
    提供109 年11月至同年12月間共9天之短暫錄音及影像，且
    既然原告等認為吵雜不堪致無法居住，為何又續約承租三年
    。另原告稱被告於同年8月18日於系爭1樓房屋裝設固定發
　　生聲響之設備乙事，亦應負舉證責任。　　　　
(二)原告提出之109 年11月份之錄音，當時被告全家在宜蘭旅遊
    ，並無人在家。其餘錄音檔案數十秒中僅有一聲「咚」聲，
    時間甚短，為公寓大廈一般生活中常有之聲響，且音量與影
    像中伴隨之窗外機車聲、交談聲、小孩跑跳聲以及玩玩具聲
    相比輕微。另因系爭房屋為公寓，前後兩棟公寓兩戶距離不
    到1公尺並且共用地下停車場，每棟樓層雙拼，計有5層樓建
    築，部分頂樓有加蓋違建，因老舊故經常有住戶重新整修或
    局部裝潢，變更埋在樓層間水、電管道路徑，以及改變原有
    室內格局和結構，此些行為都會破壞原有結構影響隔音。而
    聲音係透過介質傳遞，原告在自家所聽聞類似敲擊聲
　　，其傳遞過程因經過公寓建築結構體，而受其建築結構、建
    材等因素之影響，聲音經過不同介質密度會有不同的演變，
    因此傳遞到不同的位置亦會產生不同的聲響效果，該等聲響
    有可能是源自其他住戶或其他樓層甚至樓梯間，此僅能證明
    系爭2 樓房屋有聲音，並不能憑原告等人主觀之感覺而認定
    該聲響自系爭1 樓房屋傳出。且此等聲響非屬持續不間斷，
    應為日常生活中所發出之聲音，其發生之頻率、時間、次數
    亦難認客觀上已達一般人社會生活所不能容忍之噪音程度。
(三)原告卓○可以及原告乙○○於診斷書中自述其因受鄰居干擾後
    出現焦慮等症狀，惟精神疾病診斷多係參考病人自述及病人
    狀態之觀察診斷，無法排除病人做非真實的陳述，且其主觀
    感受之噪音情形是否存在、嚴重程度，以及該噪音是否為系
    爭1 樓房屋所製造，並無法證明。據此，原告無法證明其所
    患之精神疾病與該等噪音間有相當因果關係，而受有精神上
    之損害。又原告乙○○所提出之診斷證明書未經醫院蓋印
　　，屬無效之證明，該等主張無理由。
(四)並聲明：請求駁回原告之訴。　
四、得心證之理由：
　　原告主張被告於系爭1 樓房屋製造噪音之行為，據其提出錄
    音光碟乙份、109 年12月28日律師函、佛教慈濟財團法人台
    北慈濟醫院(下稱台北慈濟醫院)診斷證明書2 份等件為證，
    而被告對於兩造為上下樓鄰居之事實並不爭執，惟對於原告
    之請求以前詞置辯，是本件應審究者為：被告是否確有原告
    主張之侵權行為，並符合民法第195條賠償之要件？經查：
(一)按當事人主張有利於己之事實者，就其事實有舉證之責任，
    民事訴訟法第277 條定有明文。而民事訴訟如係由原告主張
    權利者，應先由原告負舉證之責，若原告先不能舉證，以證
    實自己主張之事實為真實，則被告就其抗辯事實即令不能舉
    證，或其所舉證據尚有疵累，亦應駁回原告之請求（最高法
    院17年上字第917 號判決參照）。又關於「噪音」之認定，
    應以是否超越「一般人社會生活所能容忍」之客觀標準決定
    ，非單憑當事人主觀喜惡或感受為據；且居住安寧之人格利
    益，與從事一般合理居家社會活動之自由，均屬經營平穩安
    全生活應有之權利，應同受保障，是於相鄰之建築物間，倘
    他人因居家活動所產生之聲響與震動，未逾一般人依當地環
    境、建築物新舊程度、生活作息狀況等所能容忍之範圍，
　　即難謂有不法侵害居住安寧之情事。
(二)原告就其主張固提出錄影光碟為證，而被告亦不爭執原告有
    錄得噪音聲響之事實，然上開影音檔案為原告透過監視器錄
    製，其錄得內容是否因設備功能差異、所在位置之收音效果
    而受影響，已有疑問，且因該等檔案均為經機械攝錄、再現
    之結果，而存有失真之可能，致本院難以勘驗方式推論錄製
    時現場實際音量為何，無從以此認定上開聲響是否已非一般
    人客觀上社會生活所能容忍。
(三)原告卓○可於109年9月29日曾因噪音問題報警請求員警到場
    處理，員警獲報到場後，原告卓○可與系爭1樓房屋住戶即訴
    外人張秀英互相指責對方製造噪音。嗣原告提起本件訴訟後
    ，兩造又分別於110年12月31日、111年1月1日報警請員警到
    場處理對方製造噪音之問題，有新北市政府警察局新店分局
    110年12月10日新北警店刑字第1104144766號函所附之109年
    9月29日110報案紀錄在卷可稽（見本院卷第139頁至第141頁
    ）、111年2月8日新北警店刑字第114092967號函所附之報案
    紀錄及員警工作紀錄簿在卷可稽（見本院卷第173頁至第187
    頁）。依上開紀錄資料所示，系爭1樓、2樓房屋住戶均認為
    對方製造噪音妨害其居家安寧，而到場處理之員警均僅能依
    據報案者之陳述進行處理，並未取得可供證明聲響來源及認
    定是否達到一般人不能忍受之噪音標準之資料。
(四)本院依原告聲請，傳喚原告乙○○、卓○可之友人丙○○、甲○○
    到庭作證，證人丙○○雖證稱：我大約3、4個月會去系爭2樓
    房屋，原告卓○可曾說樓下住戶有跟他反應說原告家中聲音
    太吵，另有聽他們說半夜有一些奇怪的聲響，讓他們無法睡
    覺，而我在109年中秋節前後去原告家，坐在客廳木地板上
    面時，有聽到像刮地板的聲音，有時會聽到咚咚的聲音，我
    待了3個小時以上，聽到約3至4次，因為坐在木地板，明顯
    感到震動，比較像是我坐的地面傳上來的等語；證人甲○○則
    證稱：我102年到109年4月間與原告一起居住於系爭2樓房屋
    ，居住期間1樓住戶曾要求我們小聲一點，並因此事發生爭
    吵，後來1樓頻繁的敲地板，我曾趴在地板聽，清楚感覺是
    從樓下敲上來的聲音，為避免與1樓住戶衝突，我就搬離該
    處等語。惟系爭1、2樓房屋所在之該棟建築為5層樓之老舊
    公寓，每層樓有2戶住家，建物兩旁均有其他建築物相連等
    情，亦均據證人丙○○、甲○○證述明確(見本院111年1月10日
    言詞辯論筆錄)，且為兩造所不爭執，堪以認定。而此種連
    棟公寓結構，聲音傳導並非僅存在於相鄰之房屋間，蓋各種
    聲音皆有不同之音頻，而不同之音頻傳導之媒介亦不相同，
    是依系爭1、2樓房屋所在建物之特性及相鄰環境，原告所指
    之聲響究係由系爭1樓房屋住戶製造，或係同棟公寓其他住
    家甚或相鄰他棟建物住戶產生之聲響，透過樓板、管線等建
    築結構媒介傳遞至系爭2樓房屋，實非無疑，尚難僅以證人
    透過系爭2樓房屋地板感受之震動、聲響情形推論係由系爭1
    樓房屋住戶敲擊天花板等處產生之噪音。況證人均稱其未見
    過被告（見本院111年1月10日言詞辯論筆錄），而系爭1樓
    房屋之住戶非僅被告一人，有上開報案紀錄及員警工作紀錄
    簿可憑，則原告僅以其於系爭2樓房屋錄得之影音畫面內容
    逕指聲響來源為系爭1樓房屋，且係被告刻意為之，實難認
    有據。
(五)此外，原告復未提出其他事證證明被告有故意製造噪音侵害
    其居住安寧等情，實難為有利於原告之認定，故原告請求被
    告負侵權行為損害賠償責任，賠償其精神慰撫金，自屬無據
    。
五、從而，原告依民法第184 條第1項前段、後段及第195 條第1
    項等規定，請求被告給付原告三人各10萬元，及自起訴狀繕
    本送達翌日起，按年息百分之5 計算之利息，為無理由，應
    予駁回。
六、本件事證已臻明確，兩造其餘攻擊防禦方法及所提之證據，
　　經核與判決之結果不生影響，爰不逐一論述，併此敘明。
七、訴訟費用負擔之依據：民事訴訟法第78條。
中　　華　　民　　國　　111 　年　　3 　　月　　18　　日
                  臺灣臺北地方法院新店簡易庭　　
                              法  官　張淑美 
以上正本係照原本作成。
對於本件判決如有不服，應於收受送達後20日內向本院提出上訴
書狀，上訴於本院合議庭，並按他造當事人之人數附具繕本。
中　　華　　民　　國　　111 　年　　3 　　月　　18　　日
                              書記官  馮姿蓉